【裁判字號】    97,消債更,52
【裁判日期】    970704
【裁判案由】    更生事件
【裁判全文】
臺灣屏東地方法院民事裁定            97年度消債更字第52號
聲 請 人
即債務人    甲○○
上列當事人因消費者債務清理事件聲請更生，本院裁定如下：
    主  文
聲請駁回。
聲請費用由聲請人負擔。
    理  由
一、按債務人與金融機構協商成立者，不得聲請更生或清算，但
    因不可歸責於己之事由，致履行顯有重大困難者，不在此限
    ；本條例施行前，債務人依金融主管機關協調成立之中華民
    國銀行公會會員辦理消費金融案件無擔保債務協商機制與金
    融機構成立之協商，準用前項之規定，消費者債務清理條例
    第151 條第5 項、第6 項分別定有明文。又聲請更生或清算
    不合程式或不備其他要件者，法院應以裁定駁回之，但其情
    形可以補正者，法院應定期間先命補正，復為同條例第8 條
    所明定。
二、本件債務人向本院聲請更生，雖主張其所積欠之無擔保或無
    優先權債務總額新台幣（下同）2,072,893 元因有不能清償
    債務情事，前已提出債權人清冊，以書面向最大債權金融機
    構台新銀行請求共同協商債務清償方案，嗣協商成立，然因
    債務人每月收入僅有29,000元，清償協商月付額後所剩餘額
    並無法維持日常自己及扶養親屬食膳、醫療之支出，致無法
    持續履行原協商之協議，此乃不可歸責於己之事由，爰聲請
    更生等語。
三、經查：
  (一)債務人依金融主管機關協調成立之中華民國銀行公會會員，
    辦理消費金融案件無擔保債務協商機制與最大債權金融機構
    協商成立，約定自95年11月起，分110 期，利率5.88% ，按
    月清償24,422元，此有債務人檢附之協議書可稽。
  (二)依債務人更生聲請狀內所附財政部臺灣省南區國稅局94、95
    年度綜合所得稅各類所得資料清單及債務人投保資料可知，
    債務人自88年起即任職台灣省屏東農田水利會，最近二年所
    領取年薪各為94年437,067 元、95年451,890 元，足徵債務
    人之收入狀況甚為穩定，且債務人於95年每月平均所得約為
    37,657元，非為債務人所陳報之29,000元，其是否已善盡據
    實說明義務，誠屬可議。又依民法第1114條規定，直系血親
    相互間；夫妻之一方，與他方之父母同居者，其相互間；家
    長家屬相互間及夫妻相互間互負扶養之義務。又扶養之程度
    ，應按受扶養權利者之需要，與負扶養義務者之經濟能力及
    身分定之，民法第1119條亦定有明文。因此債務人就其父母
    之扶養費支出應分別參酌債務人之資力及二者實際需要而負
    擔，且依戶籍謄本內容顯示債務人係次男，可推知仍有其他
    兄弟姊妹可共同負擔父母之扶養費。
四、綜上所述，如以債務人94年、95年平均每月收入為度，即使
    扣除其每月依協商條件應償還之24,422元，債務人仍有餘額
    13,235，衡情應可供其支應日常生活所需，堪認其無不能清
    償或履行顯有重大困難之情事。此外，債務人就其有何不可
    歸責於己之事由，致履行顯有重大困難之事實，並未為具體
    之主張及提出證明資料以供審酌，是以債務人之更生聲請既
    不符合首揭法條所規定之要件，且上開欠缺復無從補正，自
    應駁回其聲請，爰裁定如主文。
中    華    民    國    97    年    7     月    4   日
                        民事庭法官  洪有川
正本係照原本作成。
如不服本裁定應於送達後十日內向本院提出抗告狀，並繳納抗告
費新臺幣一千元。
中    華    民    國    97    年    7     月    7     日
                        法院書記官  張文俊


司法院資訊處製作；財團法人民間司法改革基金會備份。
